臺灣臺中地方法院刑事判決　　　　　　　　　　　　九十三年度易字第二六九八號
　　公　訴　人　臺灣臺中地方法院檢察署檢察官
　　被　　　告　辛○○
　　　　　　　　丙○○
　　選任辯護人　陳鴻謀律師
　　被　　　告　甲○○
　　選任辯護人　李慶松律師
右列被告等因背信等案件，經檢察官提起公訴（九十二年度偵字第一三○七七、一七
三五七號），本院判決如左：
    主  文
本件公訴不受理。
    理  由
一、公訴意旨略以：被告辛○○係臺中縣神岡鄉農會（下稱神岡鄉農會）總幹事（任
    期自民國六十二年起至九十一年九月間因另案遭羈押停職）。被告己○○經被告
    辛○○安排，於八十二年二月間當選為該農會監事，復於八十六年間當選常務監
    事，再於九十年三月起擔任理事長。戊○○係該農會秘書，被告甲○○係該農會
    信用部主任，丑○○、壬○○、丁○○、乙○○、陳素錦、庚○○、陳志鴻、子
    ○○（原名陳坤松）等人係該農會信用部徵信授信承辦人員。其等均係為該農會
    處理貸款事務之人。被告丙○○為辛○○之妻，癸○○○為己○○之妻，王振陽
    、江春榮、廖士濱等人為辛○○之朋友，廖士濱曾任職於神岡鄉農會信用部、豐
    洲分部，於八十三年十月間離職（戊○○、丑○○、壬○○、丁○○、王振陽、
    江春榮、廖士濱等七人業經檢察官為緩起訴處分，乙○○另經檢察官通緝，陳素
    錦、庚○○、陳志鴻、子○○、癸○○○等五人業經檢察官為不起訴處分）。被
    告辛○○、戊○○、被告甲○○、丑○○、壬○○、丁○○、乙○○等人辦理貸
    款業務，均明知財政部訂定之「個人授信案件徵信處理注意事項」、「農會信用
    部業務管理辦法」、「農會信用部漁會信用部適用銀行法第三十三條之三第一項
    對同一人或同一關係人之授信限額規定」等貸款業務規定暨相關函示之內容，且
    利用人頭借款違反一般貸款原則。而財政部於八十五年二月十六日以台財融字第
    八五五○七五九五號函令：「辦理擔保放款，擔保品之徵提以借款人本人或同戶
    家屬為限。」復於八十五年八月二十九日以台財融字第八五五三五八八五號函令
    ：「不得對其理監事、總幹事及各部門員工，或對與其理監事、總幹事、信用部
    主任或辦理授信職員有利害關係者，辦理擔保放款；惟上開受限制之人員原授信
    案件，如在繳息正常，原授信條件不變之下，准予展期。」被告辛○○等貸款業
    務承辦人，自應遵守前開貸款業務規定及函令。惟被告辛○○自八十二年三月間
    起，至九十年間止，竟基於意圖為自己不法利益之概括犯意，違背其受任之職務
    ，利用被告己○○、癸○○○、被告丙○○、江春榮、廖士濱等人頭名義，提供
    其購買之土地或丙○○名義之土地，連續向該農會辦理多筆貸款金額，並多次辦
    理展期，被告己○○、丙○○及甲○○亦分別基於意圖為被告辛○○不法利益之
    共同犯意聯絡，或同意擔任人頭，或未依前揭貸款業務規定翔實辦理徵信、授信
    ，而准予辦理前開貸款或展期，因認被告辛○○、丙○○及甲○○均涉犯刑法第
    三百四十二條背信等罪嫌。
二、按已經提起公訴之案件，在同一法院重行起訴者，應諭知不受理之判決，並得不
    經言詞辯論為之，刑事訴訟法第三百零三條第二款、第三百零七條，分別定有明
    文。又檢察官就犯罪事實之一部起訴者，依同法第二百六十七條之規定，其效力
    既及於全部，亦無從就其他部分重行起訴。
三、經查：被告辛○○、丙○○及甲○○前因與林敏霖、林敏榮共同基於意圖為林敏
    霖、林敏榮不法利益，而違背其受託任務之犯意聯絡，自七十九年一月十七日起
    ，至八十九年十二月五日止，連續多次由林敏霖提供人頭為貸款戶，向神岡鄉農
    會辦理合計一○九筆之貸款，經臺灣臺中地方法院檢察署檢察官認其等均涉犯刑
    法第三百四十二條背信罪嫌，而以九十一年度偵字第一五五○一、一八八八六、
    一八八九七、二一八五四號提起公訴，於九十一年十一月十五日繫屬於本院，由
    本院以九十一年度重訴字第二六七七號案件審理中（下稱前案，迄今尚未審結）
    ，有前揭起訴書一份附卷可參。據上可知，本案與前案之真正貸款人、提供之擔
    保品、借用之人頭，或有不同，惟前開兩案之犯罪時間多所重疊，均係利用被告
    辛○○、甲○○任職神岡鄉農會期間，違背受任之職務，違反貸款業務規定及函
    令，而核准放款，且犯罪手法均係借用他人名義辦理貸款（即利用人頭貸款），
    由被告辛○○指示相同之貸款人員，違反前開貸款規定，故意高估擔保品之價值
    及相關貸款人、保證人之償債信用，而為高額放款及展期，所生之損害，亦均係
    造成神岡鄉農會龐大之逾期放款，足認被告辛○○、丙○○及甲○○於本案中之
    犯罪事實，與前案之犯罪事實，顯係基於背信之概括犯意而為之，具有連續犯之
    裁判上一罪關係，應為前案起訴效力所及，是被告辛○○、丙○○及甲○○於本
    案所犯之背信犯行，既經臺灣臺中地方法院檢察署檢察官就犯罪事實之一部即前
    案起訴在先，依同法第二百六十七條之規定，其效力既及於全部，亦無從就其他
    部分重行起訴，本案公訴人就同一案件向本院重複起訴，且繫屬在後，揆諸前開
    說明，爰不經言詞辯論，諭知不受理之判決。
據上論斷，應依刑事訴訟法第三百零三條第二款、第三百零七條，判決如主文。
中      華      民      國    九十四    年      三      月     十八     日
                              臺灣臺中地方法院刑事第二庭
                                審判長法  官  蔡  名  曜
                                      法  官  林  慧  英
                                      法  官  蔡  美  華
右正本證明與原本無異。
如不服本判決，應於判決送達後十日內向本院提出上訴狀，上訴於臺灣高等法院臺中
分院( 須附繕本 )。
                                      書記官
中      華      民      國    九十四    年      三      月     十八     日
